臺灣臺北地方法院刑事判決
110年度訴字第895號
公  訴  人  臺灣臺北地方檢察署檢察官
被      告  鄧聿倫



選任辯護人  辜得權律師
上列被告因違反毒品危害防制條例案件，經檢察官提起公訴（11
0年度偵字第25830號、第25831號），本院判決如下：
    主  文
鄧聿倫犯意圖販賣而持有第三級毒品罪，處有期徒刑參年貳月。
扣案如附表一所示之物沒收。
    犯罪事實
一、鄧聿倫知悉4-甲基甲基卡西酮、愷他命均係毒品危害防制條
    例所列管之第三級毒品，依法不得意圖販賣而持有，竟基於
    意圖販賣而持有第三級毒品之犯意，於民國110年8月20日下
    午8時許，向姓名年籍不詳之成年男子取得如附表一編號１所
    示含有第三級毒品4-甲基甲基卡西酮成分之法拉利包裝即溶
    包51包（驗前總淨重約102.02公克，推估驗前總純質淨重約
    8.16公克）、同附表編號２所示含有第三級毒品愷他命成分
    之白色結晶8袋（驗前淨重共6.3280公克、純質淨重共5.758
    5公克），擬伺機販售而持有。嗣鄧聿倫於同年月21日上午1
    時35分許，駕駛車號000-0000號營業小客車（下稱本案車輛
    ），行經臺北市○○區○○○路0段000號前為警攔查，經同意搜
    索後，扣得如附表一編號１至２所示第三級毒品、同附表編號
    ３至５所示電子磅秤1個、空夾鏈袋203個、OPPO手機1支，而
    尚未著手於販賣上開第三級毒品。
二、案經臺北市政府警察局中山分局（下稱中山分局）報告臺灣
    臺北地方檢察署（下稱臺北地檢署）檢察官偵查起訴。
    理  由
壹、程序部分
一、依刑事訴訟法第156條第1項之規定，被告之自白須出於任意
    性（即出於自由意志），亦即必須「非出於」強暴、脅迫、
    利誘、詐欺、疲勞訊問、違法羈押或其他不正之方法，且與
    事實相符者，始得作為證據，否則即屬非任意性之自白，而
    不具有證據能力。又得為證據之被告自白，依刑事訴訟法第
    156條第1項規定，必須具備任意性與真實性二要件，缺一不
    可。所謂非任意性之自白，除其自白必須係以不正方法取得
    者外，尤須該自白與不正方法間具有因果關係，該自白始應
    加以排除。至有無因果關係存在之判定，應依個案情節，綜
    合訊問及受訊問之各方相關狀況，如訊問之時間、場所、環
    境、氣氛，犯罪嫌疑人或被告之年齡、地位、職業、教育程
    度，健康狀態、精神狀況，實施訊問之人數、語言、態度等
    一切情形為具體評價（最高法院96年度台上字第3479號判決
    意旨參照）：
　㈠被告鄧聿倫於本院準備程序、審理中辯稱：警詢筆錄製作前
    ，員警帶我到旁抽菸，說我持有毒品數量顯非個人吸食之用
    ，若稱自用，檢察官不會採信，或有可能遭羈押，勸我承認
    販賣毒品再向檢察官求情，較有機會交保，也跟我先講一套
    說詞，我才於警詢中供稱販賣毒品，此部分所述皆非事實，
    我是一邊回答一邊編造不實供述云云（本院卷第85、111、1
    96、200頁），辯護人亦以此辯護稱：被告警詢供述不具證
    據能力等語。
　㈡然查，經本院勘驗被告警詢錄影光碟，勘驗結果為：影片全
    程朝向被告錄影，連續不間斷，員警與被告之問答過程係以
    一問一答方式進行，員警之語氣平和，被告回答時語氣、情
    緒、神情均無異常之處，而筆錄所記載之問答內容，與員警
    詢問被告過程中被告供述之內容大致相符，此有本院勘驗筆
    錄可佐（本院卷第106至111、130至154頁）。綜觀上開警詢
    勘驗內容，員警多以開放性問題詢問被告，被告除答覆員警
    問題外，甚有與員警談笑之狀況（本院卷第147、150頁），
    可徵被告並非單純附和或配合詢問者回答問題，亦未見員警
    有何以脅迫、利誘、恐嚇或任何不正方法詢問之情形，是被
    告於警詢時所為之供述，係出於清楚之自由意志所為，而非
    出於不正方法詢問所得甚明。
　㈢至被告究竟出於何種原因為不利於己之供述，或係考量己身
    刑度輕重，或係出於自責悔悟，或係出於頂替或別有所圖，
    不一而足，此純粹為被告內在想法、主觀考量，本難顯露於
    外而為旁人所知悉，本案既查無證據足以證明員警對被告有
    何脅迫、威嚇、利誘等不法取供之情事，且被告警詢供述內
    容復與下述事實具有合致性（詳後述），應認被告警詢時所
    為不利於己之供述出於任意性而具有證據能力。被告、辯護
    人爭執此部分警詢供述之證據能力，並不可採。
二、本判決下列所引用被告以外之人於審判外之陳述，檢察官、
    被告均同意有證據能力，辯護人亦陳明對證據能力無意見（
    本院卷第86、193頁），且迄言詞辯論終結前均未聲明異議
    ，本院審酌上開傳聞證據製作時之情況，尚無違法不當及證
    明力明顯過低之瑕疵，認以之作為證據要屬適當，爰依刑事
    訴訟法第159條之5規定，認有證據能力。
三、本案認定事實所引用之非供述證據，無證據證明係公務員違
    背法定程序所取得，檢察官、被告、辯護人復未於言詞辯論
    終結前表示異議，依刑事訴訟法第158條之4規定反面解釋，
    均具證據能力。
貳、認定犯罪事實之理由與依據
一、訊據被告固坦承持有如附表一編號１、２所示第三級毒品之事
    實，惟矢口否認有何意圖販賣而持有第三級毒品之犯行，辯
    稱：我所以攜帶如附表一編號１、２所示第三級毒品，是要去
    汽車旅館與朋友開毒趴。我雖負責攜帶毒品，但不會向朋友
    收錢，非意圖販賣而持有第三級毒品云云。辯護人為被告辯
    護略以：本案被告雖確實持有如附表一編號１、２所示第三級
    毒品，然無補強證據證明被告主觀上具營利意圖，自應為有
    利被告之認定，僅得論以持有第三級毒品純質淨重5公克以
    上罪等語。
二、經查：
　㈠被告於110年8月20日下午8時許，向姓名年籍不詳之成年男子
    ，取得如附表一編號１所示含有第三級毒品4-甲基甲基卡西
    酮成分之法拉利包裝即溶包51包（驗前總淨重約102.02公克
    ，推估驗前總純質淨重約8.16公克）、同附表編號２所示含
    有第三級毒品愷他命成分之白色結晶8袋（驗前淨重共6.328
    0公克、純質淨重共5.7585公克）而持有之。
　㈡被告於110年8月21日上午1時35分許，駕駛本案車輛，行經臺
    北市○○區○○○路0段000號前為警攔查，經同意搜索後，扣得
    如附表一編號１至２、附表二編號１所示第三級毒品、如附表
    一編號３至５、附表二編號２所示電子磅秤1個、空夾鏈袋203
    個、OPPO手機1支、iPhone 12手機1支。
　㈢上㈠、㈡各節，為被告於警詢、偵訊中供承明確（臺北地檢署1
    10年度偵字第25830號卷【下稱偵25830卷】第17至28、101
    至104頁、本院卷第106至111、130至154頁），並有自願受
    搜索同意書、中山分局搜索扣押筆錄、扣押物品目錄表、扣
    押物品收據、扣押物品清單、刑案蒐證照片、內政部警政署
    刑事警察局110年9月15日刑鑑字第1100092691號鑑定書、交
    通部民用航空局航空醫務中心110年9月27日航藥鑑字第0000
    000號、第0000000Q號毒品鑑定書、毒品照片、員警職務報
    告等件可佐（偵25830卷第31至39、47至55、59、135至141
    頁、本院卷第27、35、65、71、95、115頁），且為被告、
    辯護人於審理中所未爭執，此部分基礎事實，首堪認定。
三、被告主觀上意圖販賣而持有如附表一編號１、２所示第三級毒
    品，說明如下：
　㈠毒品危害防制條例之販賣毒品罪，依行為階段理論以觀，其
    發展階段依序為單純之非法持有（含一定數量以上），進階
    為意圖販賣而持有，再進而成販賣未遂，終至販賣既遂。立
    法者於衡量上開不同態樣之毒品犯罪行為，與所欲維護法益
    之重要性、防止侵害可能性及其行為危害社會之嚴重性，針
    對其主觀上有無營利意圖及階段性之發展形態，分別設定各
    階段之犯罪構成要件及循序漸次加重之刑罰（單純持有第三
    級、第四級毒品則無刑罰規定）。販賣毒品罪、意圖販賣而
    持有毒品罪及持有毒品罪，皆以持有毒品為其基本事實，惟
    前二者須有意圖營利之意思，方足構成。而販賣毒品罪、意
    圖販賣而持有毒品罪，皆以意圖營利為主觀不法構成要件，
    前者所稱「販賣」，其核心意義係在出售，不論依文義、體
    系解釋及立法者原意，販賣毒品既遂罪僅限於「銷售賣出」
    之行為已完成，始足當之。至於行為人意圖營利而取得毒品
    ，尚未賣出前，應視其有無與特定人締約或招攬買主等對外
    銷售或行銷，而分別以販賣毒品未遂或意圖販賣而持有毒品
    罪論處。其間不同態樣毒品犯罪之分野，不可不辨，俾維護
    各別處罰條項之規範功能（最高法院111年度台上字第1210
    號判決論旨參照）。
　㈡經查：
　⒈被告於警詢中供稱：我透過Telegram通訊軟體，與綽號「阿
    弟」之人（或「阿弟仔」，通訊軟體顯示名稱「ㄎㄎㄎ」）聯
    絡。「阿弟」應該知道我是計程車司機，會到處載客，因此
    請我依他指示，將毒品轉送不特定買家。愷他命價格是1公
    克新臺幣（下同）2,000元、即溶包（咖啡包）價格是1包40
    0元。我到達「阿弟」指定地點後，會有人上車，我會依「
    阿弟」指示之數量，將毒品交付買家，過程中未收現金，應
    該是他們直接匯款，我賺啟程至目的地之車資，就是跳表大
    概多少錢，「阿弟」再多給我一點。如附表一編號１、２所示
    第三級毒品，是110年8月20日下午8時許「阿弟」請1名陌生
    男子交給我等語（偵25830卷第17至28頁、本院卷第106至11
    1、130至154頁）。於偵訊中供稱：如附表一編號１、２所示
    第三級毒品，是110年8月20日下午8時許，1位陌生男子上我
    車交給我的。我是受「阿弟」委託將毒品交給買家，以路程
    遠近計算計程車車資作為報酬，「阿弟」會給我一個金額，
    等交易結束後，再與他約在特定地點交付現金，我始終知道
    轉交之毒品是「阿弟」要賣給別人的等語（偵25830卷第101
    至104頁），坦承主觀上意圖營利而取得如附表一編號１、２
    所示第三級毒品。徵諸被告之警詢供述具有任意性，業於前
    所認定；而被告、辯護人均未爭執前開偵訊中供述之任意性
    （本院卷第86、193頁），亦無證據證明檢察官有不正訊問
    情形；又以被告經查獲之如附表一編號１、２所示第三級毒品
    數量，暨同時查獲如附表一編號３、４所示電子磅秤、大量空
    夾鏈袋（分裝袋）之情狀，其持有上開毒品顯非單純供己施
    用（詳下⒉、⒊論述），堪認被告確係意圖營利而取得上開毒
    品，屬意圖販賣而持有如附表一編號１、２所示第三級毒品，
    應屬明確。
　⒉扣案如附表一編號１所示含有第三級毒品4-甲基甲基卡西酮成
    分之法拉利包裝即溶包共51包、同附表編號２所示含有第三
    級毒品愷他命成分之白色結晶共8袋，數量甚多，總重非微
    。而前開第三級毒品之型態各為粉末或晶體狀，易溶於水，
    以臺灣北部地區之氣候，極易受潮變質，保存不易，倘被告
    僅為單純施用，當不致同時持有前開數量甚多之毒品，避免
    取得不易之毒品變質不堪施用，足使自身受有高額之金錢損
    失。況毒品又非必需大量囤積之物，以被告於警詢、偵訊中
    供稱：我是計程車司機，每月收入約3至4萬元等語（偵2583
    0卷第18、103頁、本院卷第107頁）、於本院審理中供稱：
    我開計程車，臺北市營業計程車每日營業收入約1,800元等
    情（本院卷第199頁），衡諸常理，當無僅為供個人施用，
    即自他人處購入或收取數量眾多、價格昂貴之毒品，使己身
    承受大量經濟損失及為警逮捕之風險，是依被告所持有第三
    級毒品數量以觀，被告取得如附表一編號１、２所示第三級毒
    品，顯非單純供自身施用之用途甚明。
　⒊被告為警攔查時，經扣得如附表二編號１所示含有第三級毒品
    愷他命成分之淡黃色結晶1袋（毛重2.0500公克、驗前淨重1
    .8000公克、純質淨重1.6020公克），此據被告於警詢、偵
    查、本院準備程序中一致供稱：我於110年8月15日下午11時
    許，在新北市新莊區「133精品汽車旅館」，以4,000元向「
    阿弟」或其友人購買這包愷他命，重量約2公克，這是我自
    己買來要施用的。我於110年8月19日在三重區居所，有將愷
    他命摻入香菸內點燃施用等語（偵25830卷第23至24、26、1
    02頁、本院卷第103、137至141、151至152頁）。而除前開
    如附表二編號１所示第三級毒品外，員警復扣得如附表一編
    號１、２所示第三級毒品，及如附表一編號３、４所示電子磅秤
    1個、空夾鏈袋203個，均於前述（參上二、㈡說明）。被告
    既已購買如附表二編號１所示第三級毒品愷他命，隨身攜帶
    供己施用，以其自承施用第三級毒品愷他命已有10年歷史等
    情（本院卷第151頁），當自知1次需用量約為若干，每次施
    用以目測方式酌取所需數量即可，何需另攜可測量精密重量
    單位之電子磅秤連同大量空夾鏈袋（分裝袋）傍身，更攜帶
    數量眾多之如附表一編號２所示第三級毒品愷他命，且分裝
    為約略等重（毛重1公克）之8包（偵25830卷第51至55頁）
    ，而與一般販售用之毒品常見分裝成相同重量以便交易計價
    之狀況相符？再者，被告於警詢中供稱：我不曾施用過毒品
    即溶包，只聽說是像泡咖啡一樣，倒在飲料或水裡面沖泡施
    用等語（偵25830卷第152頁），果真如此，何需攜帶如附表
    一編號１所示包裝完整且適於販售之大量第三級毒品4-甲基
    甲基卡西酮即溶包？凡此各節，均與常理有違，反與一般毒
    品賣家為伺機出售所持有毒品，需隨身攜帶大量毒品、電子
    磅秤連同空夾鏈袋（分裝袋）之經營模式相符，足徵被告取
    得如附表一編號１、２所示第三級毒品，並非單純意在供己施
    用，乃具賣出營利之意圖，而如附表一編號３所示電子磅秤
    為備供販賣測量；如附表一編號４所示空夾鏈袋（分裝袋）
    則備供販賣分裝毒品所用，亦即，被告得以電子磅秤核計賣
    出重量價格，並因應買入數量不一之客戶預先備妥空夾鏈袋
    （分裝袋），應屬合理之推論。
　㈢被告雖於本院準備程序、審理中翻易前詞，辯稱：我攜帶如
    附表一編號１、２所示第三級毒品，是為到汽車旅館與朋友開
    毒趴，非意圖販賣而持有云云。辯護人為被告辯護稱：本案
    無補強證據足資證明被告主觀上具有營利意圖，無足認定意
    圖販賣而持有第三級毒品犯行等語，然按：
　⒈刑事訴訟法第156條第1項、第2項，分別就自白之任意性與自
    白之補強性設其規定，前者係以保障被告之意思決定權與意
    思活動自由權，具有否定自白證據適格性之機能，後者則重
    在排斥虛偽之自白，藉補強證據之要求，以限制自白在證據
    上之價值，並作為擔保其真實性之程序上要件。而所謂補強
    證據，係指除該自白本身外，其他足資以證明自白之犯罪事
    實具有相當程度真實性之證據而言，是以自白補強之範圍限
    定為與犯罪構成要件事實有關係者，其中對於犯罪構成客觀
    要件事實乃屬補強證據所必要，至關於犯罪構成要件之主觀
    要素，如故意、過失、知情、目的犯之目的（意圖），均潛
    藏在個人意識之中，通常無法以外部證據證明其內心之意思
    活動，倘被告之自白出於任意性，則無須補強證據，但得提
    出反證，主張其任意性之自白非事實（最高法院111年度台
    上字第1210號、第2159號判決論旨參照）。
　⒉意圖販賣而持有第三級毒品屬法定本刑3年以上10年以下有期
    徒刑，得併科300萬元以下罰金之罪，刑責甚重，被告為智
    識正常之成年人，自述大學畢業（本院卷第199頁），以其
    教育程度與社會經驗，對此當有所知。苟被告非意圖營利而
    取得如附表一編號１、２所示第三級毒品，焉有於警詢、偵訊
    中一再任意自白此部分不利於己之事實，自陷己身於意圖販
    賣而持有第三級毒品重罪之理？足見被告此部分翻異之詞，
    所言已難盡信。又被告固以：攜帶如附表一編號１、２所示第
    三級毒品，係為前往汽車旅館與朋友開毒趴等詞置辯，然被
    告自110年12月13日本院第1次準備程序期日起，至111年5月
    30日辯論終結止，絲毫未能提出所指「擬攜帶毒品至汽車旅
    館與朋友開毒趴」之任何直接、間接反證以實，自無從認定
    被告前開辯解為真，進而認被告警詢、偵訊中之自白非事實
    ，是被告此部分辯解，並非可採。至辯護人為被告辯護略以
    ：本案無補強證據可證被告主觀上之營利意圖等語，則與前
    開補強法則之論述不合，亦不可取。
　㈣綜合勾稽上情，被告係意圖營利而取得如附表一編號１、２所
    示第三級毒品，並非僅為供己施用，其意圖販賣而持有如附
    表一編號１、２所示第三級毒品，應可確認。
四、綜上所述，本案事證已臻明確，被告意圖販賣而持有第三級
    毒品之犯行堪以認定，應予依法論科。
參、論罪科刑
一、行為人意圖營利而購入毒品，在尚未尋找買主前，即為警查
    獲，其主觀上雖有營利之意圖，客觀上亦有購入毒品之行為
    ，但其既未對外銷售，亦無向外行銷之著手販賣行為，自難
    認已著手實行販賣毒品，應論以意圖販賣而持有毒品罪，至
    行為人基於販入以外之其他原因而持有，嗣意圖營利而賣出
    之情形，則以其另行起意販賣，向外求售或供買方看貨或與
    之議價時，或其他實行犯意之行為者，為販賣毒品罪之著手
    ，基此，不論行為人係自始具有營利意圖而取得毒品或係於
    取得毒品之後始行起意販賣，亦不論其係以購入或購入以外
    之其他方式取得毒品，倘在行為人尚未有對外行銷之販賣行
    為前，均非已著手實行販賣毒品，而僅能論以意圖販賣而持
    有毒品罪（最高法院109年度台上大字第4861號刑事大法庭
    裁定論旨參照）。
二、4-甲基甲基卡西酮、愷他命均係毒品危害防制條例所列管之
    第三級毒品，不得意圖販賣而持有，核被告所為，係犯毒品
    危害防制條例第5條第3項之意圖販賣而持有第三級毒品罪。
    被告持有如附表一編號１、２所示純質淨重5公克以上第三級
    毒品之低度行為，為其意圖販賣而持有如附表一編號１、２所
    示第三級毒品之高度行為所吸收，不另論罪。
三、起訴書雖認被告持有如附表一編號１、２所示第三級毒品之犯
    罪事實，構成毒品危害防制條例第4條第3項之販賣第三級毒
    品罪。然本案並無任何證人指證或通訊監察譯文，可資證明
    被告持有扣案如附表一編號１、２所示之第三級毒品前後，曾
    有尋找特定買主兜售，甚或接洽、詢問出售毒品之客觀事實
    ，無從認定被告業已著手於販賣如附表一編號１、２所示第三
    級毒品，基於有疑利於被告原則，僅得認定被告係意圖販賣
    而持有如附表一編號１、２所示第三級毒品，惟尚未著手從事
    販賣之際，即為警所查獲。準此，被告前開所犯，應僅構成
    毒品危害防制條例第5條第3項之意圖販賣而持有第三級毒品
    罪，起訴意旨容有未洽，然因基本社會事實相同，且經本院
    踐行告知罪名程序（本院卷第191頁），檢察官、被告及辯
    護人亦就此為辯論，業已保障被告之防禦權，爰依刑事訴訟
    法第300條規定變更起訴法條（有關：①被告於110年8月15日
    下午11時許，購買第三級毒品愷他命2公克後持有之。②被告
    於110年8月20日下午8時許，自「阿弟」所委託之人處，取
    得非屬附表一編號１、２之含有第三級毒品4-甲基甲基卡西酮
    成分之即溶包5包、第三級毒品愷他命2包，嗣於110年8月21
    日上午1時許，依「阿弟」指示載送交付姓名年籍不詳之買
    家，由該買家將價金給付「阿弟」等犯罪事實部分，均應不
    另為無罪諭知，詳下伍、說明）。
四、被告未於審判中自白其意圖販賣而持有第三級毒品犯行，亦
    未供出毒品來源並經警查獲，有臺北地檢署110年11月17日
    北檢邦盈110偵25831字第1109092512號函、中山分局110年1
    1月17日北市警中分刑字第1103069242號函可憑（本院卷第3
    3、59頁），自無毒品危害防制條例第17條第1項、第2項減
    刑規定之適用，附此說明。
五、爰以行為人之責任為基礎，審酌被告知悉4-甲基甲基卡西酮
    、愷他命為極易成癮、戕害身心健康之第三級毒品，經政府
    嚴令禁止販賣或逾量持有，猶恣意違反國家之禁令，出於營
    利之意圖，取得大量第三級毒品，伺機販賣予不特定人以牟
    利，影響社會秩序情節嚴重，幸尚未著手販賣前即遭警查獲
    ，所為當不宜輕縱。兼衡被告自述家庭經濟狀況普通、職業
    為計程車司機、無需扶養之家人、於偵審中所陳收入狀況、
    大學畢業等生活狀況、智識程度（偵25830卷第18、103頁、
    本院卷第107、199頁）；復參以被告之素行（參臺灣高等法
    院被告前案紀錄表）、犯罪之動機、目的、手段、造成法益
    侵害程度、犯後態度、本案查獲毒品數量；檢察官、被告、
    辯護人就量刑所為辯論等一切情狀，量處如主文第1項所示
    之刑。
肆、沒收部分
一、毒品危害防制條例第18條第1項後段規定查獲之第三、四級
    毒品，無正當理由而擅自持有者，沒入銷燬之；此應沒入銷
    燬之毒品，專指查獲施用或持有（未成罪）之第三、四級毒
    品而言；倘屬同條例相關法條明文規定處罰之犯罪行為，即
    非該條項應依行政程序沒入銷燬之範圍；再同條例對於查獲
    之製造、運輸、販賣、意圖販賣而持有、以非法方法使人施
    用、引誘他人施用及轉讓、持有一定數量以上第三、四級毒
    品之沒收，並無特別規定，如其行為已構成犯罪，則該毒品
    即屬不受法律保護之違禁物，應回歸刑法之適用。經查：
　㈠扣案如附表一編號１、２所示之物，經鑑定依序檢出第三級毒
    品4-甲基甲基卡西酮、愷他命成分；而被告持有如附表一編
    號１、２所示之物，構成意圖販賣而持有第三級毒品罪，均如
    前述。是如附表一編號１、２所示之物屬違禁物，除於鑑驗時
    已耗用滅失部分外，不問屬於犯罪行為人與否，均應依刑法
    第38條第1項規定宣告沒收。至包裝如附表一編號１、２毒品
    之外包裝袋各51只、8只，以現今所採行之鑑驗析離方式，
    袋內將殘留微量毒品，客觀上無從完全析離，且無析離實益
    與必要，應與殘留之毒品整體視為第三級毒品，併予諭知沒
    收。
　㈡被告於本案為警察查獲時，雖經扣得如附表二編號１所示第三
    級毒品，然被告持有該部分供己施用之第三級毒品，尚難認
    成立犯罪（詳下不另為無罪諭知說明），復無證據證明與本
    案意圖販賣而持有第三級毒品有關，爰不予宣告沒收。
二、扣案如附表一編號３所示電子磅秤1個，係被告備為販賣測量
    第三級毒品之物；扣案附表一編號４所示空夾鏈袋203個，則
    係被告備為販賣分裝第三級毒品所用之物，如前說明；又扣
    案如附表一編號５所示OPPO手機1支，被告乃持以聯繫買賣取
    得毒品事宜，為被告於本院準備程序中供承明確（本院卷第
    104至105頁），均可認係供被告意圖販賣而持有第三級毒品
    犯罪所用之物，應依毒品危害防制條例第19條第1項規定宣
    告沒收。
三、扣案如附表二編號２所示iPhone 12手機1支，乃據被告否認
    與本案相涉（本院卷第104頁），卷內復無證據證明與本案
    犯罪行為具有關聯性，爰不予宣告沒收。
四、被告固意圖販賣而持有如附表一編號１、２所示第三級毒品，
    然被告否認因此而獲有利益（本院卷第105頁），且依現存
    卷內證據，尚無積極證據證明被告實際獲取犯罪所得，即無
    從宣告沒收其犯罪所得，應予敘明。
伍、不另為無罪之諭知：
一、起訴意旨另以：①被告於110年8月15日下午11時許，在新北
    市新莊區「133精品汽車旅館」內，以4,000元向「阿弟」購
    買第三級毒品愷他命2公克而持有之（即如附表二編號１所示
    之第三級毒品愷他命）。②「阿弟」於110年8月20日下午8時
    許，委請年籍不詳之成年男子，在新北市○○區○○街00號一帶
    ，交付非屬附表一編號１、２之含有第三級毒品4-甲基甲基卡
    西酮成分之即溶包5包、第三級毒品愷他命2包與被告，被告
    復依「阿弟」之指示，於110年8月21日上午1時許，載送前
    開毒品至新北市○○區○○街000號一帶，交付姓名年籍不詳之
    買家，由該買家將應付價金交與「阿弟」。因認被告上①、②
    所為，構成毒品危害防制條例第4條第3項之販賣第三級毒品
    罪，且就論罪上敘明：被告上①所持有之第三級毒品，應與
    被告所持有其他第三級毒品合併計算，構成持有第三級毒品
    純質淨重5公克以上犯行，然因販賣第三級毒品之高度行為
    ，吸收持有第三級毒品純質淨重5公克以上之低度行為，故
    就持有第三級毒品純質淨重5公克以上犯行不另論罪等語（
    本院卷第9、101頁）。
二、然查：
　㈠有關被告共同販售其所取得、持有之非屬附表一編號１、２之
    「第三級毒品4-甲基甲基卡西酮即溶包5包、第三級毒品愷
    他命2包」與不詳買家，且經買賣交易完成之客觀事實，為
    被告於審判中所否認。而卷內除被告於警詢、偵訊中之自白
    外，並無任何證人指證或通訊監察譯文，可資證明被告有此
    客觀行為，復未扣得該部分毒品。於無任何補強證據足資佐
    證前開客觀事實下，殊難認定所指「第三級毒品4-甲基甲基
    卡西酮即溶包5包、第三級毒品愷他命2包」確屬存在，而被
    告有共同販賣前開第三級毒品之犯行。
　㈡扣案如附表二編號１所示含有第三級毒品愷他命之淡黃色結晶
    1袋，純質淨重未達5公克以上（毛重2.0500公克、驗前淨重
    1.8000公克、純質淨重1.6020公克），有交通部民用航空局
    航空醫務中心110年9月27日航藥鑑字第0000000號、第00000
    00Q號毒品鑑定書、毒品照片可參（偵25830卷第137至138、
    141頁），是被告縱有持有上開第三級毒品愷他命，亦難認
    構成毒品危害防制條例第11條第5項之持有第三級毒品純質
    淨重5公克以上罪。而被告係基於供己施用之意思，於110年
    8月15日下午11時許，在新北市新莊區「133精品汽車旅館」
    內，以4,000元向「阿弟」或其友人購買取得第三級毒品愷
    他命2公克，並於110年8月19日在居所摻入香菸內點燃施用
    ，施用剩餘之第三級毒品愷他命即如附表二編號１所示等情
    ，為被告於警詢、偵查、本院準備程序中供承明確（偵2583
    0卷第23至24、26、102頁、本院卷第103、137至141、151至
    152頁）。審之被告偵、審中始終供稱該部分第三級毒品愷
    他命係為單純供己施用所持有，並非將轉交他人之物。而被
    告所持如附表二編號１所示第三級毒品愷他命之毒品型態（
    淡黃色結晶）、重量（毛重2.05公克），復與如附表一編號
    ２所示8包第三級毒品愷他命之型態（白色結晶）、重量（毛
    重各約1公克）均屬相異，堪認被告此部分供述，尚屬可信
    。
　㈢被告基於單純供己施用之意，於110年8月15日下午11時許，
    購買取得如附表二編號１所示第三級毒品愷他命而持有（無
    證據證明被告嗣改以營利意圖而持有該部分愷他命）；與被
    告另基於意圖販賣而持有第三級毒品之犯意，於110年8月20
    日下午8時許，向姓名年籍不詳之成年男子取得如附表一編
    號１、２所示第三級毒品4-甲基甲基卡西酮、愷他命而持有，
    主觀上之決意（或犯意）、犯罪型態顯然不同，時間、地點
    及客觀行為亦可明確區別，二者間顯無關聯性。再者，被告
    持有如附表一編號１、２所示第三級毒品部分，應論以意圖販
    賣而持有第三級毒品罪，且被告意圖販賣而持有如附表一編
    號１、２所示第三級毒品之高度行為，吸收具有「垂直階段關
    係」之持有如附表一編號１、２所示純質淨重5公克以上第三
    級毒品之低度行為，就後者不另論罪，承前論述。至被告單
    純供己施用而持有如附表二編號１所示第三級毒品，與被告
    意圖販賣而持有如附表一編號１、２所示第三級毒品，兩者間
    不具「垂直階段關係」，自不在高度行為吸收低度行為之列
    。
　㈣職此，應認被告基於單純供己施用之意，購入持有如附表二
    編號１所示第三級毒品愷他命（純質淨重1.6020公克）後，
    雖在該持有行為繼續中，另行基於營利意圖，取得如附表一
    編號１、２所示第三級毒品（純質淨重共約8.16公克、6.3092
    公克），而使其原因供己施用而持有之「如附表二編號１所
    示第三級毒品愷他命」，加計後續因意圖營利而取得之第三
    級毒品後，純質淨重累計達5公克以上，然尚不足使其本僅
    屬以行政罰制裁之「持有如附表二編號１所示第三級毒品愷
    他命」行為，質變達於須以刑事罰制裁之程度。是被告為供
    己施用，購入持有如附表二編號１所示第三級毒品愷他命部
    分，僅屬行政罰制裁之行為（臺灣高等法院暨所屬法院102
    年法律座談會刑事類提案第19號法律問題之設例意旨參照）
    。
　㈤況則，被告持有如附表一編號１、２所示第三級毒品行為，既
    已評價為意圖販賣而持有第三級毒品並予論罪，且認可吸收
    具「垂直階段關係」之單純持有如附表一編號１、２所示純質
    淨重5公克以上第三級毒品之低度行為。此際若再將與意圖
    販賣而持有如附表一編號１、２所示第三級毒品無垂直階段吸
    收關係之「持有如附表二編號１所示第三級毒品」，與有垂
    直階段吸收關係之「持有如附表一編號１、２所示第三級毒品
    」之純質淨重合併計算，另行合併評價為一持有第三級毒品
    純質淨重5公克以上犯行，亦有違反禁止為重覆刑罰評價法
    理之嫌。
三、準此，本院本應就上開一、①、②犯罪事實部分，均為無罪之
    諭知，然因起訴意旨認此部分與經本院論罪部分，具有實質
    上一罪關係，爰不另為無罪之諭知，併此敘明。
據上論斷，應依刑事訴訟法第299條第1項前段、第300條（依法
院辦理刑事訴訟案件應行注意事項第159點，判決書據上論結部
分，僅引用應適用之程序法條），判決如主文。
本案經檢察官楊思恬提起公訴，檢察官葉芳秀到庭執行職務。
中　　華　　民　　國   111    年    6     月    20    日
                  刑事第十三庭  審判長法  官  鍾雅蘭
                                      法  官  郭又禎
                                      法  官  劉庭維
以上正本證明與原本無異。
如不服本判決應於收受送達後20日內向本院提出上訴書狀，並應
敘述具體理由；其未敘述上訴理由者，應於上訴期間屆滿後20日
內向本院補提理由書（均須按他造當事人之人數附繕本）「切勿
逕送上級法院」。因疫情而遲誤不變期間，得向法院聲請回復原
狀。
　　　　　　　　　　　　　　　　　　　書記官  陳福華
中　　華　　民　　國　　111 　年　　6 　　月　　21　　日
附錄本案論罪科刑法條全文：
毒品危害防制條例第5條
意圖販賣而持有第一級毒品者，處無期徒刑或十年以上有期徒刑
，得併科新臺幣七百萬元以下罰金。
意圖販賣而持有第二級毒品者，處五年以上有期徒刑，得併科新
臺幣五百萬元以下罰金。
意圖販賣而持有第三級毒品者，處三年以上十年以下有期徒刑，
得併科新臺幣三百萬元以下罰金。
意圖販賣而持有第四級毒品或專供製造、施用毒品之器具者，處
一年以上七年以下有期徒刑，得併科新臺幣一百萬元以下罰金。
附表一：
編號 扣案物品名稱及數量 備註 １ 含有第三級毒品4-甲基甲基卡西酮成分之法拉利包裝即溶包51包（外觀型態均相似，驗前總淨重約102.02公克，依據隨機抽取編號46鑑定，依據抽測純度值，推估編號1至51驗前總純質淨重約8.16公克，含無法析離之外包裝袋共51只） ⑴110年度刑保字第2039號（本院卷第35頁） ⑵內政部警政署刑事警察局110年9月15日刑鑑字第1100092691號鑑定書、毒品照片（偵25830卷第139至140、143頁） ⑶採樣檢品已檢驗用罄 ⑷依刑法第38條第1項規定宣告沒收 ２ 含有第三級毒品愷他命成分之白色結晶8袋（驗前淨重共6.3280公克、取樣0.0188公克、驗餘淨重共6.3092公克、純質淨重共5.7585公克，含無法析離之外包裝袋共8只） ⑴110年度刑保字第2039號（本院卷第35頁） ⑵交通部民用航空局航空醫務中心110年9月27日航藥鑑字第0000000號、第0000000Q號毒品鑑定書、毒品照片（偵25830卷第137至138、141頁） ⑶採樣檢品已檢驗用罄 ⑷依刑法第38條第1項規定宣告沒收 ３ 電子磅秤1個 ⑴110年度刑保字第2266號（本院卷第95頁） ⑵供犯罪所用之物，依毒品危害防制條例第19條第1項規定宣告沒收 ４ 空夾鏈袋203個 ⑴110年度刑保字第2266號（本院卷第95頁） ⑵供犯罪所用之物，依毒品危害防制條例第19條第1項規定宣告沒收 ５ OPPO手機1支（IMEI：000000000000000，內有0000000000號SIM卡1張） ⑴110年度刑保字第2109號（本院卷第71頁） ⑵供犯罪所用之物，依毒品危害防制條例第19條第1項規定宣告沒收 
附表二：
編號 扣案物品名稱及數量 備註 １ 含有第三級毒品愷他命成分之淡黃色結晶1袋（毛重2.0500公克、驗前淨重1.8000公克、取樣0.0140公克、驗餘淨重1.7860公克、純質淨重1.6020公克，含無法析離之外包裝袋1只） ⑴110年度刑保字第2039號（本院卷第35頁） ⑵交通部民用航空局航空醫務中心110年9月27日航藥鑑字第0000000號、第0000000Q號毒品鑑定書、毒品照片（偵25830卷第137至138、141頁） ⑶採樣檢品已檢驗用罄 ⑷被告持有此部分第三級毒品，尚難認為成立犯罪，復無證據證明與本案意圖販賣而持有第三級毒品有關，不予宣告沒收 ２ iPhone 12手機1支（IMEI：000000000000000，內有0000000000號SIM卡1張） ⑴110年度刑保字第2109號（本院卷第71頁） ⑵無證據證明與本案犯罪行為具有關聯性，不予宣告沒收